【裁判字號】    97,訴,1433
【裁判日期】    970930
【裁判案由】    違反毒品危害防制條例
【裁判全文】
臺灣臺南地方法院刑事判決              97年度訴字第1433號
公  訴  人  臺灣臺南地方法院檢察署檢察官
被      告  乙○○
                    （現另案於臺灣臺南監獄執行）
上列被告因違反毒品危害防制條例案件，經檢察官提起公訴（97
年度營毒偵字第303 號），被告於準備程序中就被訴事實為有罪
之陳述，本院合議庭裁定改依簡式審判程序審理，判決如下：
    主  文
乙○○施用第一級毒品，累犯，處有期徒刑壹年，扣案之海洛因
陸包（合計淨重壹點貳壹公克、空包裝總重壹點肆柒公克）、殘
渣袋貳個，均沒收銷燬之；注射針筒貳支、美娜水壹瓶、夾鍊袋
拾個、鐵盒壹個，均沒收。又施用第二級毒品，累犯，處有期
徒刑捌月。應執行有期徒刑壹年陸月，扣案之海洛因陸包（合計
淨重壹點貳壹公克、空包裝總重壹點肆柒公克）、殘渣袋貳個，
均沒收銷燬之；注射針筒貳支、美娜水壹瓶、夾鍊袋拾個、鐵
盒壹個，均沒收。
    事  實
一、乙○○前於民國88年間因施用毒品案件，經臺灣桃園地方法
    院裁定送觀察、勒戒後，認無繼續施用毒品傾向，於88年10
    月8 日釋放出所，由臺灣桃園地方法院檢察署檢察官以88年
    度毒偵字第246 號為不起訴處分確定；復於90年間因施用毒
    品案件，經臺灣嘉義地方法院送觀察、勒戒後，認無繼續施
    用毒品傾向，於90年8 月14日釋放出所，由臺灣嘉義地方法
    院檢察署檢察官以90年度毒偵字第868 號為不起訴處分確定
    ；再於91年間因施用毒品案件，經臺灣嘉義地方法院裁定送
    戒治處所施以強制戒治，嗣該戒治處分於93年1 月9 日因法
    律修正而報結。上開於91年間施用毒品案件，由臺灣嘉義地
    方法院檢察署檢察官偵查起訴，經臺灣嘉義地方法院以91年
    度訴字第497 號判決判處應執行有期徒刑1 年4 月確定；另
    於92年間因施用毒品案件，經臺灣嘉義地方法院以92年度訴
    字第401 號判決判處應執行有期徒刑1 年6 月確定，上開2
    案接續執行，於94年8 月15日縮短刑期假釋出監，並於95年
    9 月19日縮刑期滿執行完畢。
二、詎其猶不知悔改，仍未戒除毒癮，復基於施用第二級毒品甲
    基安非他命之犯意，於97年7 月1 日8 時許，在臺南縣新營
    市○○路旁，將甲基安非他命置於玻璃球（未據扣案）燒烤
    後產生煙氣，再以口鼻吸食之方式，施用第二級毒品甲基安
    非他命1 次。另基於施用第一級毒品海洛因之犯意，於97年
    7 月2 日12時許，在其位於嘉義市○○鎮○○街6 巷20號住
    處，將海洛因加美娜水稀釋後，以注射針筒注射之方式，施
    用第一級毒品海洛因1 次。嗣於97年7 月2 日13時15分許，
    因警偵辦梁博熙違反毒品危害防制條例案件時，經梁博熙供
    出乙○○後，為警在臺南縣新營市○○路161 之2 號3 樓查
    獲，扣得第一級毒品海洛因6 包（合計淨重1.21公克、空包
    裝總重1.47公克）、含有海洛因成分之殘渣袋2 個、其所有
    供施用海洛因所用之注射針筒2 支、美娜水1 瓶、鐵盒1 個
    及其所有預備供施用海洛因所用之夾鍊袋13個，並經其同意
    採尿送驗後呈嗎啡及甲基安非他命之陽性反應，始知上情。
三、案經臺南市警察局新營分局報請臺灣臺南地方法院檢察署檢
    察官偵查起訴。
    理  由
一、本件被告乙○○所犯係死刑、無期徒刑、最輕本刑為3 年以
    上有期徒刑以外之罪，其於本院準備程序中就被訴事實為有
    罪之陳述，經法官告知被告簡式審判程序之旨，並聽取公訴
    人、被告之意見後，由本院合議庭依刑事訴訟法第273 條之
    1 第1 項規定，裁定由受命法官獨任進行簡式審判程序，先
    予敘明。
二、上開事實，業據被告於警詢及本院審理時坦承不諱（見警卷
    第5 至8 頁、本院卷第30頁），且被告為警查獲時採尿送驗
    結果呈嗎啡（即海洛因水解後之反應）及甲基安非他命之陽
    性反應，有正修科技大學超微量研究科技中心97年7 月17日
    R00-0000-000號檢驗報告1 紙在卷可稽（見偵卷第14頁）。
    又扣案之白粉6 包（合計淨重1.21公克、空包裝總重1.47公
    克），經送法務部調查局鑑驗結果均含第一級毒品海洛因成
    分，有該局97年9 月2 日調科壹字第09723035840 號鑑定書
    1 紙在卷可佐（見本院卷第16頁）。上述鑑驗結果，均係檢
    驗機關本於專業知識及以精密儀器或科學檢驗方法所得之結
    論，自可憑信。此外，復有被告所有之殘渣袋2 個、注射針
    筒2 支、美娜水1 瓶、夾鍊袋13個、鐵盒1 個扣案及查獲照
    片2 幀在卷可證（見警卷第24至26頁），足見被告自白與事
    實相符，堪以採信。
三、按毒品危害防制條例於92年7 月9 日修正公布，其中第20條
    、第23條將施用毒品之刑事處遇程序，區分為「初犯」、「
    5 年內再犯」、「5 年後再犯」，而依立法理由觀之，僅限
    於「初犯」、「5 年後再犯」，始應先經觀察、勒戒或強制
    戒治程序，倘被告於5 年內已再犯，經依法追訴處罰，縱其
    第三次（或第三次以上）再度施用毒品之時間，在初犯經觀
    察、勒戒或強制戒治執行完畢釋放5 年以後，已不合於「5
    年後再犯」之規定，且因已於「5 年內再犯」，顯見其再犯
    率甚高，原實施觀察、勒戒或強制戒治，已無法收其實效，
    即應依該條例第10條處罰（最高法院95年5 月9 日95年度第
    7 次刑事庭會議決議參照）。查被告前於88年間因施用毒品
    案件，經臺灣桃園地方法院裁定送觀察、勒戒後，認無繼續
    施用毒品傾向，於88年10 月8日釋放出所，由臺灣桃園地方
    法院檢察署檢察官以88年度毒偵字第246 號為不起訴處分確
    定；復於90年間因施用毒品案件，經臺灣嘉義地方法院送觀
    察、勒戒後，認無繼續施用毒品傾向，於90年8 月14日釋放
    出所，由臺灣嘉義地方法院檢察署檢察官以90年度毒偵字第
    868 號為不起訴處分確定；再於91年間因施用毒品案件，經
    臺灣嘉義地方法院裁定送戒治處所施以強制戒治，嗣該戒治
    處分於93年1 月9 日因法律修正而報結。上開於91年間施用
    毒品案件，由臺灣嘉義地方法院檢察署檢察官偵查起訴，經
    臺灣嘉義地方法院以91年度訴字第497 號判決判處應執行有
    期徒刑1 年4 月確定；另於92年間因施用毒品案件，經臺灣
    嘉義地方法院以92年度訴字第401 號判決判處應執行有期徒
    刑1 年6 月確定等情，有臺灣高等法院被告全國前案紀錄表
    1 份在卷可參。是被告於觀察、勒戒執行完畢釋放後，5 年
    內已再犯施用毒品案件，經法院判處罪刑確定，則其再犯本
    件施用毒品案件，即非屬該條例第20條第3 項所稱「5 年後
    再犯」之情形，檢察官自應依法追訴。從而，本件事證明確
    ，被告犯行洵堪認定。
四、查海洛因及甲基安非他命分屬毒品危害防制條例第2 條第2
    項第1 款、第2 款所稱之第一級、第二級毒品，均不得持有
    、施用，被告竟持以施用，核其所為，係犯同條例第10條第
    1 項之施用第一級毒品罪、同條第2 項之施用第二級毒品罪
    。其施用前持有海洛因、甲基安非他命之低度行為，應為施
    用之高度行為所吸收，均不另論罪。其所犯上開2 罪，犯意
    各別，行為互異，應予分論併罰。又被告前於91年間因施用
    毒品案件，經臺灣嘉義地方法院以91年度訴字第497 號判決
    判處應執行有期徒刑1 年4 月確定；於92年間因施用毒品案
    件，經臺灣嘉義地方法院以92年度訴字第401 號判決判處應
    執行有期徒刑1 年6 月確定，上開2 案接續執行，於94年8
    月15日縮短刑期假釋出監，並於95年9 月19日縮刑期滿執行
    完畢，此有臺灣高等法院被告全國前案紀錄表各1 份在卷可
    按，其受徒刑之執行完畢，5 年以內故意再犯有期徒刑以上
    之上述2 罪，皆為累犯，依法均應加重其刑，其所犯上開2
    罪，犯意各別，行為互異，應予分別論罪，合併處罰。爰審
    酌被告素行非佳，經觀察、勒戒後，仍未能戒除毒癮，顯見
    其無戒毒悔改之意，惟念其施用毒品乃自戕行為及其犯罪後
    坦承犯行，已具悔意之犯後態度等一切情狀，分別量處如主
    文所示之刑，並定其應執行之刑。扣案之海洛因6 包（合計
    淨重1.21公克）係第一級毒品，其外包裝雖經法務部調查局
    鑑驗結果，與毒品分開秤重為空包裝總重1.47公克，然袋內
    仍有微量毒品殘留無法析離；扣案之殘渣袋係供被告裝盛海
    洛因之用，其內亦殘留微量毒品而無從析離，應依毒品危害
    防制條例第18條第1 項前段規定，均沒收銷燬之（最高法院
    95年度台上字第3739號、第7354號判決參照）。又注射針筒
    2 支、美娜水1 瓶、裝盛海洛因之鐵盒1 個，均係供被告施
    用海洛因所用之物；夾鍊袋則係預備供其施用海洛因所用之
    物，業據其供明在卷（見本院卷第30頁），併依刑法第38條
    第1 項第2 款規定，均宣告沒收。至被告施用甲基安非他命
    所用之玻璃球，既未扣案，且無證據證明係被告所有之物，
    爰不另為沒收之諭知。
據上論斷，應依刑事訴訟法第273 條之1 第1 項、第299 條第1
項前段，毒品危害防制條例第10條第1 項、第2 項、第18條第1
項前段，刑法第11條、第47條第1 項、第51條第5 款、第38條第
1 項第2 款，判決如主文。
本案經檢察官甲○○到庭執行職務。
中    華    民    國    97    年    9     月    30    日
                  刑事第十一庭  法  官   蘇碧珠
右正本證明與原本無異。
如不服本判決應於收受本判決送達後10日內向本院提出上訴書狀
，其未敘述上訴理由者，並得於提起上訴後10日內向本院補提理
由書狀（均須按他造當事人之人數附繕本）「切勿逕送上級法院
」
                                書記官   許哲萍
中    華    民    國    97    年    9     月    30    日
附錄本案論罪科刑法條全文
毒品危害防制條例第10條：
施用第一級毒品者，處 6 月以上 5 年以下有期徒刑。
施用第二級毒品者，處 3 年以下有期徒刑。


司法院資訊處製作；財團法人民間司法改革基金會備份。
